【裁判字號】    98,訴,1153
【裁判日期】    981126
【裁判案由】    違反入出國及移民法
【裁判全文】
臺灣臺南地方法院刑事判決              98年度訴字第1153號
公  訴  人  臺灣高雄地方法院檢察署檢察官
被      告  乙○○
上列被告因違反入出國及移民法等案件，經檢察官聲請以簡易判
決處刑（九十七年度偵緝字第一四八六號），台灣高雄地方法院
簡易庭認為不宜依簡易程序審理，改依通常程序並移轉本院審理
，本院判決如下：
    主  文
乙○○無罪。
    理  由
壹、程序方面
    按被告以外之人於審判外之陳述，雖不符刑事訴訟法第一百
    五十九條之一至第一百五十九條之四之規定，而經當事人於
    審判程序同意作為證據，法院審酌該言詞陳述或書面陳述作
    成時之情況，認為適當者，亦得為證據；當事人、代理人或
    辯護人於法院調查證據時，知有刑事訴訟法第一百五十九條
    第一項不得為證據之情形，而未於言詞辯論終結前聲明異議
    者，視為有前項之同意，刑事訴訟法第一百五十九條之一、
    第一百五十九條之五第一項、第二項分別定有明文。本判決
    以下所引用被告乙○○以外之人於審判外之供述證據及其他
    非供述證據之證據能力，檢察官、被告均表示「沒有意見」
    （參見高雄地院九十八年度審易字第六三號卷第16頁），且
    於本院言詞辯論終結前均未聲明異議，本院審酌該等證據資
    料之作成，均無違法不當及證明力明顯過低之疑異，亦無應
    排除其證據能力之瑕疵，認以之作為證據應屬適當，依前揭
    刑事訴訟法之規定，自均有證據能力。
貳、實體方面
一、聲請簡易判決處刑意旨略以：被告乙○○明知不詳年籍姓名
    之大陸籍女子所持係冒名黃宇綾（黃宇綾所涉違反護照條例
    犯行，業經臺灣高雄地方法院以九十六年度簡字第七五一二
    號判處有期徒刑三月確定）所申請之中華民國第000000000
    號護照，竟為掩護該大陸籍女子前往加拿大，於民國九十六
    年二、三月間，以美金三千元之代價（被告先給付美金一千
    元，抵達加拿大後該大陸籍女子會再給付美金二千元），委
    託不知情之甲○○陪同該大陸籍女子前往加拿大，並以甲○○、黃宇綾名義訂購該趟行程之機票。甲○○遂於九十六年
    四月十三日，依被告乙○○之指示，身著紅色上衣及配戴膠
    框眼鏡，自臺灣高雄小港機場搭乘MH087班機前往馬來西亞
    吉隆坡機場，被告乙○○則於同日偕同該大陸籍女子自大陸
    地區廣州白雲機場搭機前往馬來西亞吉隆坡機場，甲○○與
    該大陸籍女子在吉隆坡機場之出境大廳會合後，依乙○○事
    先所訂購之機票，在吉隆坡機場領取黃宇綾名義之機票及登
    機證，一同搭乘馬來西亞航空公司MH020班機前往法國巴黎
    戴高樂機場後，甲○○與該大陸籍女子則在當地停留至同年
    四月十八日，復自戴高樂機場領取黃宇綾名義之機票及登機
    證，一同搭機前往加拿大多倫多機場，以此方式利用航空器
    運送非運送契約應載之大陸籍女子前往法國巴黎及加拿大。
    嗣其二人於加拿大多倫多機場入境時，為加拿大移民官盤查
    識破，甲○○遂於九十六年六月二十六日遭遣返，為內政部
    入出國及移民署國境事務大隊查獲，因認被告乙○○涉犯入
    出國及移民法第五十三條第一項之罪，且違反台灣地區與大
    陸地區人民關係條例第二十八條之一第二項，觸犯同條例第
    八十條第一項前段之罪嫌等語（台灣地區與大陸地區人民關
    係條例第二十八條之一第二項與第八十條第一項前段之罪，
    係蒞庭檢察官於審理時追加論罪）。
二、按犯罪事實應依證據認定之，無證據不得認定犯罪事實。不
    能證明被告犯罪者，應為無罪之諭知，刑事訴訟法第一百五
    十四條第二項、第三百零一條第一項定有明文。次按認定犯
    罪事實所憑之證據，雖不以直接證據為限，間接證據亦包括
    在內；然而無論直接或間接證據，其為訴訟上之證明，須於
    通常一般之人均不致有所懷疑，而得確信其為真實之程度者
    ，始得據為有罪之認定。又犯罪事實之認定，應憑真實之證
    據，倘證據是否真實尚欠明顯，自難以擬制推測之方法，為
    其判斷之基礎。最高法院七十九年台上字第四九八六號、五
    十三年台上字第六五六號著有判例可資參照。
三、被告涉犯台灣地區與大陸地區人民關係條例部分
  (一)台灣地區人民不得利用非中華民國船舶、航空器或其他運輸
    工具，私行運送大陸地區人民前往台灣地區及大陸地區以外
    之國家或地區，台灣地區與大陸地區人民關係條例第二十八
    條之一第二項固定有明文。台灣地區人民違反該條項規定者
    ，依同條例第八十條第一項前段之規定，應處三年以下有期
    徒刑、拘役或科或併科新臺幣一百萬元以上一千五百萬元以
    下罰金。然依上開處罰規定，該被運送之人應限於大陸地區
    人民，始該當於該條項之犯罪構成要件。
  (二)本案檢察官認為被告乙○○涉犯違反台灣地區與大陸地區人
    民關係條例第二十八條之一第二項，無非以被告警詢供承：
    受託將一位大陸女子從廣州白雲機場帶到馬來西亞與甲○○
    會合，並於高雄地院準備程序中自承在大陸白雲機場看到該
    名大陸女子是持大陸的紅色護照出境等語，並舉證人甲○○
    證述：伊係受被告委託自吉隆坡機場陪同該名女子經由巴黎
    前往加拿大多倫多機場，認為被告對於甲○○陪同該名女子
    之行程與目的地，完全知悉等情為據。訊之被告固供承：自
    大陸廣州白雲機場陪同一名女子至馬來西亞吉隆坡機場與甲○○會合，惟堅決否認違反台灣地區與大陸地區人民關係條
    例第二十八條之一第二項之罪，辯稱：伊是受丙○○電話委
    託，與該名女子約在廣州白雲機場，隨即陪同該名女子自廣
    州搭機前往吉隆坡，該名女子之機票、證件係自己持有，通
    關各走各的，否認交付黃宇綾之台灣護照予該名女子，不知
    該名女子如何取得台灣護照，伊在吉隆坡機場將該名女子交
    付甲○○後，就回台灣，不知該名女子到吉隆坡的目的等語
    。經查：
    1.被告乙○○於九十六年四月十三日陪同姓名、年籍均不詳
      之女子自廣州白雲機場搭機前往馬來西亞吉隆坡機場，證
      人甲○○則於同日自台灣高雄小港機場搭乘MH087號班機
      前往馬來西亞吉隆坡機場，二人在吉隆坡會合後，由甲○○陪同該名女子一同搭乘馬來西亞航空公司MH020班機前
      往法國巴黎戴高樂機場，被告則在同年月十四日返回高雄
      。甲○○與該名女子在巴黎停留數日，至同年四月十八日
      再一同搭乘加拿大航空公司AC881號班機前往加拿大多倫
      多機場，該名不詳姓名女子自吉隆坡機場經由巴黎前往多
      倫多機場，均持用台灣女子黃宇綾名義之護照與登機證，
      嗣該名女子於加拿大多倫多機場入境時，為加拿大移民官
      盤查識破，甲○○遂於九十六年六月二十六日遭遣返回台
      等事實，有甲○○護照影本（內載馬來西亞、法國、加拿
      大簽證與馬來西亞、法國入出境印戮）、安檢資料、登機
      證三紙、被告乙○○入出境紀錄、黃宇綾護照申請書、高
      雄市三民區第二戶政事務所函覆黃宇綾補領國民身分證申
      請書等附卷為證，並據證人甲○○於警詢與本院審理中證
      述無訛。黃宇綾將國民身分證交付他人，以供冒名申請護
      照，業經台灣高雄地方法院於九十七年一月十八日以九十
      六年度簡字第七五一二號判處有期徒刑三月，減為有期徒
      刑一月又十五日確定，亦有該確定判決附卷可明。以上事
      實復為兩造所不爭執。
    2.被告雖於偵查中供述：「我是在廣州做二手車，認識一位
      謝先生，好像是台灣人，他委託我將一位大陸女子從廣州
      白雲機場帶到馬來西亞，讓她跟甲○○會合」（參見高雄
      地檢九十七年度偵緝字第一四八六號卷第31頁），復於高
      雄地院準備程序時供述：「我是受朋友之託，帶著那名大
      陸女子從白雲機場前往馬來西亞吉隆坡機場．．．在大陸
      白雲機場我有看到那名大陸女子是持大陸的紅色護照出境
      」（高雄地院九十八年審易字第六三號卷第15頁）等語，
      然參其於本院審理時稱：「（該名大陸女子姓名、年籍，
      從事何行業，住在那裡？）我不知道，我也不管」、「我
      與該名女子約在廣州機場碰頭，就走了」、「（該名女子
      是否大陸人？）應該吧，我不知道，在那邊出現應該是大
      陸人」、「（該名女子與你自廣州至吉隆坡，是持用何護
      照？）我望過去就是紅色護照，大陸是使用紅色的護照」
      、「（該名女子護照內容為何？）我都沒有看，我對內容
      不知道」等語（參見本院卷第57、105頁筆錄），顯見被
      告於九十六年四月十三日在廣州白雲機場見到該名女子前
      ，彼此並不相識，亦未閱覽該名女子自廣州搭機至吉隆坡
      機場所持用之護照內容，僅是在陪同過程中依所見該名女
      子持用紅色護照及自大陸地區廣州出境，推測該名女子係
      大陸地區人民，然而持用紅色護照者非僅限於大陸地區人
      民，自大陸地區機場出境之人，亦未必均為大陸地區人民
      ，被告既否認犯罪，依其上開供述尚不足以證明所陪同之
      女子確屬大陸地區人民。
    3.證人甲○○雖證稱受被告之託，擔任翻譯，陪同某女子自
      吉隆坡經由巴黎前往加拿大多倫多，出發前被告先支付一
      千美金當住宿費，另報酬美金二千元俟入境加拿大多倫多
      後由該名女子支付，機票則由被告代訂代付等語（參見警
      詢與偵查訊問筆錄），並稱在案發前一、二個月，曾與被
      告及丙○○相約在高雄金礦咖啡館見面討論此事，然對於
      該名女子之姓名、年籍、來自何處等，均不知情，亦無法
      辨識其口音，伊僅看過該名女子持用之黃宇綾台灣護照等
      語（本院卷第43-46頁審判筆錄）。另證人丙○○雖否認
      參與委任甲○○陪同本案姓名不詳女子自吉隆坡經由巴黎
      前往加拿大，僅證述曾受朋友林義彬之託，介紹一位熟諳
      英語之人陪同其親戚之女到加拿大，伊在介紹被告乙○○
      與林義彬認識後即離去，未參與討論等語（本院卷第36-
      41頁審判筆錄），證人丙○○與證人甲○○上開證述內容
      固不符，然由證人丙○○陳述對於所稱林義彬親戚之女之
      姓名、年籍等均稱不知情等語（參本院卷第39頁），亦難
      為不利於被告之認定。則證人甲○○與丙○○之證言，均
      不足以證明本案被告與甲○○所陪同搭乘飛機之女子為大
      陸地區人民，而遍查全卷事證，亦無該名女子姓名、年籍
      、所屬國籍等個人身分之相關證據資料，是僅憑被告供述
      在白雲機場見該名女子持用紅色護照及該名女子係自廣州
      機場出境，即擬制推測該名女子為大陸地區人民，尚嫌率
      斷。又大陸地區機場海關人員審查出境旅客護照縱使相當
      嚴格，亦僅嚴格審查入出境者提出之護照是否確為本人，
      要不足證明本案被告與甲○○所陪同之不詳姓名、年籍女
      子即為大陸地區人民。
  (三)從而，台灣地區與大陸地區人民關係條例第二十八條之一第
    二項既明定私行運送之客體限於大陸地區人民，本件既無事
    證足資證明被告與甲○○所陪同搭乘飛機自廣州、吉隆坡經
    由巴黎至多倫多機場之姓名、年籍均不詳之女子為大陸地區
    人民，構成要件事實既有欠缺，此部分犯罪即屬不能證明。
    至於被告以其係受丙○○委託始陪同該某女子自廣州前往吉
    隆坡，甲○○自高雄至吉隆坡之機票，亦係丙○○委託伊向
    高雄開陽旅行社何雪玲訂購，請求函開陽旅行社調查此部分
    事實一節，其待證事實不影響本案判決結果，尚無調查必要
    ，附此說明。
四、被告涉犯九十六年十二月二十六日修正前入出國及移民法第
    五十三條部分
  (一)按行為後法律有變更時，適用行為時之法律，但行為後之法
    律有利於行為人時，適用最有利於行為人之法律，刑法第二
    條第一項定有明文。又比較適用最有利於行為人之法律時，
    應就罪刑有關之共犯、未遂犯、連續犯、牽連犯、結合犯以
    及累犯加重、自首減輕暨其他法定加減原因、加減例等一切
    情形，綜其全部之結果而為比較，再適用有利於行為人之法
    律處斷（最高法院九十五年五月二十三日刑事庭第八次會議
    決議參照）。本案被告行為後，入出國及移民法第五十三條
    於九十六年十二月二十六日業經修正，該法第五十三條原規
    定「在機場、港口以交換、交付證件或其他非法方法，利用
    航空器、船舶或其他運輸工具運送非運送契約應載之人至他
    國者，處三年以下有期徒刑、拘役或科或併科新台幣一百萬
    元以下罰金。」，嗣於九十六年十二月二十六日修正公布移
    置於第七十三條，並修正為「在機場、港口以交換、交付證
    件或其他非法方法，利用航空器、船舶或其他運輸工具運送
    非運送契約應載之人至『我國』或他國者」，另提高其法定
    刑為『處五年以下有期徒刑，得併科新台幣二百萬元以下罰
    金。』。則以修正後擴張處罰範圍及法定刑而言，以修正前
    之規定對被告有利，應適用修正前之規定，合先說明。
  (二)次按「在機場、港口以交換、交付證件或其他非法方法，利
    用航空器、船舶或其他運輸工具運送非運送契約應載之人至
    他國者」，九十六年十二月二十六日修正前入出國及移民法
    第五十三條固有處罰規定，惟該條所稱之「機場」，依同法
    第三條第二款係指「經行政院核定之入出國機場」，參照九
    十三年四月一日內政部修正發布之入出國及移民法施行細則
    第二條規定「本法所稱入出國，在國家統一前，係指入出臺
    灣地區」，復參以九十六年十二月二十六日修正前入出國及
    移民法第一條揭櫫「為統籌入出國管理，確保國家安全」之
    立法目的，顯係規範我國入出境之管理，以維護我國國家安
    全，準此，前開修正前入出國及移民法第五十三條所稱之機
    場，自限於入出臺灣地區之機場，不包括外國機場自明。
  (三)訊之被告亦堅決否認犯上開入出國及移民法第五十三條之罪
    ，所辯同前所述。經查，被告於九十六年四月十三日自廣州
    白雲機場偕同不詳姓名年籍之女子搭乘飛機至吉隆坡，與同
    日自台灣高雄搭機至吉隆坡之甲○○會合，再由甲○○陪同
    該名女子自吉隆坡經由巴黎前往加拿大多倫多等情，已見前
    述，而依前述本院調查證據之結果，並無事證足資證明該名
    女子自廣州白雲機場出境至馬來西亞吉隆坡機場係持用黃宇
    綾台灣護照。依聲請簡易判決處刑書所載之犯罪事實，該不
    詳姓名女子係在吉隆坡機場領取黃宇綾名義之機票與登機證
    ，並持用該黃宇綾名義之護照、登機證與甲○○一同自吉隆
    坡機場搭乘航空器前往法國，再由法國巴黎戴高樂機場前往
    加拿大多倫多機場，始為加拿大移民官盤查識破，則本件交
    付黃宇綾護照所在地之吉隆坡機場，及該名女子持用黃宇綾
    護照搭乘航空器入出境之吉隆坡機場、法國戴高樂機場，及
    至加拿大多倫多機場，均非入出國及移民法所指之我國入出
    國機場，自不成立前揭修正前入出國及移民法第五十三條之
    罪。
五、綜上所陳，本件既無積極證據足資證明被告所為違反台灣地
    區與大陸地區人民關係條例第二十八條之一第二項與九十六
    年十二月二十六日修正前入出國及移民法第五十三條之規定
    ，其犯罪既屬不能證明，自應為無罪之諭知。
據上論斷，應依刑事訴訟法第三百零一條第一項，判決如主文。
本案經檢察官黃信勇到庭執行職務。
中    華    民    國    98    年    11    月    26    日
                  刑事第四庭   審判長法   官  林逸梅
                                     法   官  程克琳
                                     法   官  陳淑卿
以上正本證明與原本無異。
如不服本判決應於收受本判決後10日內向本院提出上訴書狀，並
應敘述具體理由。其未敘述上訴理由者，應於上訴期間屆滿後20
日內向本院補提理由書狀（均須按他造當事人之人數附繕本）「
切勿逕送上級法院」。
                                      書記官  郭純瑜
中    華    民    國    98    年    11    月    26    日


司法院資訊處製作；財團法人民間司法改革基金會備份。
